臺灣臺北地方法院刑事判決　　　　　　　 96年度訴字第283號
公　訴　人　臺灣臺北地方法院檢察署檢察官
被　　　告　乙○○
　　　　　　　　　　（現於臺灣臺北戒治所執行強制戒治中）
選任辯護人　翁方彬律師
上列被告因違反毒品危害防制條例案件，經檢察官提起公訴（95
年度偵字第25395號），本院判決如下：
    主      文
乙○○販賣第一級毒品，處無期徒刑，褫奪公權終身，未扣案之
販賣毒品所得財物新臺幣壹萬貳仟元沒收，如全部或一部不能沒
收時，以其財產抵償之；又販賣第一級毒品，處無期徒刑，褫奪
公權終身，未扣案之販賣毒品所得財物新臺幣陸仟元沒收，如全
部或一部不能沒收時，以其財產抵償之；又販賣第一級毒品，處
無期徒刑，褫奪公權終身，未扣案之販賣毒品所得財物新臺幣貳
仟伍佰元沒收，如全部或一部不能沒收時，以其財產抵償之；又
販賣第二級毒品，處有期徒刑柒年貳月，未扣案之販賣毒品所得
財物新臺幣捌萬元沒收，如全部或一部不能沒收時，以其財產抵
償之；又明知為禁藥而轉讓，共肆罪，各處有期徒刑捌月，均減
為有期徒刑肆月。應執行無期徒刑，褫奪公權終身，扣案之行動
電話壹具（含0000000000號門號SIM卡壹枚）沒收；未扣案之販
賣毒品所得財物新臺幣壹拾萬零伍佰元均沒收，如全部或一部不
能沒收時，以其財產抵償之。
其餘被訴部分均無罪。
    事      實
一、乙○○明知海洛因及安非他命係屬毒品危害防制條例所規定
    之第1、2級毒品，依法不得販賣予他人，竟意圖營利，基於
    販賣第1、2級毒品之犯意，而為下列犯行：
  (一)民國95年10月5日下午，丙○○因有施用毒品之需，乃撥打
    電話予乙○○，欲以新臺幣（下同）12000元之價格購買海
    洛因半錢，而獲得具有販賣營利意圖之乙○○之允諾，雙方
    相約在臺北市○○區○○路某巷之民宅碰面；嗣同日下午2
    、3時許，丙○○搭乘計程車依約到場上樓後，乙○○已經
    在屋內，丙○○遂將12000元交予乙○○，乙○○收款後，
    旋進入房內向不詳成年男子拿取海洛因1包（重量約為半錢
    ），交予丙○○，而以上開方式販賣第1級毒品予丙○○。
    惟丙○○取得海洛因施用後，發現成分不純、品質不佳，故
    於同日晚間10時36分許，使用0000000000號行動電話門號撥
    打乙○○使用之0000000000號行動電話，要求乙○○更換海
    洛因，乙○○乃於電話中予以安撫稱：我知道，你要等我，
    我有好的，我晚點會處理，妳先用一點止啦，我晚上就好了
    ...我會給妳處理好，我不會讓妳吃虧等語。
  (二)95年10月22日下午，丙○○又與乙○○聯繫，表示欲以6000
    元之價格購買4分之1錢海洛因，經具有營利意圖之乙○○允
    諾後，雙方相約在臺北縣板橋市○○路○段某全家便利商店
    碰面。同日下午3時53分許丙○○到場後，又以0000000000
    號電話撥打予乙○○使用之0000000000號電話，詢問乙○○
    確實地點為何，俟乙○○到場，丙○○即將6000元交予乙○○，乙○○收款後即步入旁邊巷內進入某戶民宅樓上，未久
    下樓後，即將1包海洛因（重約4分之1錢）交予丙○○，而
    販賣第1級毒品予丙○○。
  (三)95年10月22日下午1時45分許，甲○○因毒癮難耐，乃使用
    其住處之00000000號市內電話撥打乙○○之0000000000號電
    話，並於通話中表示：「我要過去」，乙○○答稱：「好～
    」，甲○○又稱：「你快一點～我在不舒服～2000軟的（按
    「軟的」係指海洛因）500硬的（按「硬的」係指安非他命
    ）」，乙○○則答：「好～」，雙方於同日上開時間後之某
    時，約定在臺北市○○區○○街附近巷子見面交易，乙○○
    以2000元之價格販售海洛因予甲○○，並以500元之價格販
    售安非他命予甲○○。
  (四)乙○○意圖營利，於95年10月25日上午5時50分許接獲丁○○（別名「紫玲」）使用0000000000號行動電話門號所發送
    ，內容為「早上我朋友要一兩！大概一個半鐘頭後！還有我
    的錢你看要不要到時一起來收！還是我送去給你！」之簡訊
    後，即於收受簡訊一個半鐘頭後之不詳時間，在臺北縣板橋
    市○○路○段某飯店房間內，以8萬元之價格販賣第2級毒品
    安非他命1兩予丁○○之不詳友人。
二、另乙○○明知甲基安非他命（起訴書均載為安非他命）係經
    政府主管機關明令公告禁止轉讓之禁藥，亦屬毒品危害防制
    條例所規範之第2級毒品，依法不得任意轉讓他人。因己○○有施用安非他命之習性，於自花蓮北上時均會前往乙○○
    住處找乙○○，乙○○竟分別基於轉讓安非他命禁藥之犯意
    ，先後於95年4月間某日、同年9月間某日、同年10月間某日
    及同年11月23日下午2時許，在其臺北市○○區○○街101巷
    3弄19號住處，分別無償提供少量第2級毒品甲基安非他命（
    其每次轉讓之數量均僅可供己○○當次吸食，而未逾應依毒
    品危害防制條例第8條第6項及「轉讓持有毒品加重其刑之數
    量標準」加重其刑之標準即10公克以上）供己○○施用。
三、嗣於95年11月23日晚間6時30分許，乙○○在臺北市○○區
    ○○街101巷3弄19號住處為警搜索查獲，並扣得乙○○所有
    之海洛因3包、甲基安非他命6包、包裝塑膠袋128個、安非
    他命吸食器1個、塑膠管鏟子3支、電子磅秤1台，及用以供
    其聯絡販賣毒品犯罪所用之行動電話1具（含0000000000號
    門號SIM卡1枚）等物。嗣經檢察官訊問在場同遭查獲之己○○，並依通聯紀錄比對結果傳喚丙○○、甲○○、丁○○等
    人，而查悉上開販賣及轉讓毒品犯行。
四、案經臺北市政府警察局萬華分局報請臺灣臺北地方法院檢察
    署檢察官偵查起訴。
    理      由
壹、程序方面：
    本件被告辯護人對於扣案證物、內政部警政署刑事警察局95
    年12月18日刑鑑字第0950177400號鑑定書、法務部調查局95
    年12月22日調科壹字第09523050020號鑑定書、被告使用之0
    000000000號行動電話通聯紀錄、通訊監察譯文等證據之證
    據能力，均不爭執，其中扣案證物為警方依法搜索扣押所得
    之物；鑑定書則為檢察機關基於檢察一體原則，由該管檢察
    長對於轄區內之案件，以事前概括選任鑑定人或囑託鑑定機
    關（團體）之方式，俾便轄區內之司法警察官、司法警察對
    於調查中之此類案件，得即時送請事前已選任之鑑定人或囑
    託之鑑定機關（團體）實施鑑定，該鑑定人或鑑定機關（團
    體）亦視同受承辦檢察官所選任或囑託而執行鑑定業務，其
    等出具之書面鑑定報告自屬刑事訴訟法第206條所定之傳聞
    例外，具有證據能力。從而，本案扣案之毒品經由查獲之警
    察單位依先前轄區檢察署檢察長事前概括選任鑑定機關，即
    由內政部警政署刑事警察局、法務部調查局鑑定出具之毒品
    鑑定書，均具有證據能力而得為本案之證據；另通聯紀錄及
    通訊監察譯文係警方依法向檢察官提出通訊監察之聲請，由
    臺灣板橋地方法院檢察署檢察官核發通訊監察書後，依法對
    被告使用之行動電話進行通訊監察所得之文書紀錄，當亦有
    證據能力。另辯護人雖對於證人丙○○、甲○○、丁○○於
    偵查中陳述之證據能力有所爭執，然上開證人於偵查中均經
    具結，辯護人復未陳明有何刑事訴訟法第159條之1第2項所
    定「顯有不可信」之情況，況上開證人及另名證人己○○均
    經本院傳喚到庭作證，經被告辯護人合法踐行詰問程序，渠
    等於偵訊及本院審理時作證所為陳述之證據能力，自無欠缺
    ；至於證人戊○○於偵查陳述之證據能力，則為辯護人所不
    爭執（見本院卷第100頁反面），合先敘明。
貳、實體方面：
一、有罪部分：
  (一)販賣第1級毒品海洛因予丙○○部分：
    訊據被告乙○○矢口否認有何販賣海洛因予丙○○之犯行，
    辯稱：伊未曾販賣毒品予丙○○，亦未帶丙○○去買過毒品
    ，且未曾與丙○○約在臺北萬大路或板橋長江路便利商店見
    面云云。惟查：
  1.0000000000號門號為被告所使用，且未曾借予他人，業據被
    告供承不諱（見偵卷第15、17、147頁、本院卷第79頁），
    另0000000000門號則為證人丙○○所使用，亦據丙○○證述
    在卷（見偵卷第231頁、本院卷第74頁）。經警方依法對被
    告所使用之0000000000門號電話實施通訊監察，發現丙○○
    曾於95年10月5日晚間10時36分許，使用0000000000電話撥
    打予被告上開門號電話，2人對話情形如下：被告（以下簡
    稱「沈」）：妳說怎樣？丙○○（以下簡稱「曹」）：你至
    少要給我換一半。沈：我知道，妳要等我，有好的呀，我會
    晚點處理啦，妳還有別的嗎？曹：沒有！沈：那現在這個有
    效嗎？曹：沒有呀！沈：妳先用一點止啦！我晚上就好了。
    曹：何時給我消息？沈：半夜啦！曹：拜託啦！沈：不用這
    樣啦，我不知道那麼差啦！我會給妳處理好，我不會讓妳吃
    虧！曹：嗯（對話結束）。上開情形，有通聯紀錄及通訊監
    察譯文在卷可稽（見偵卷第55頁），該內容確為被告與丙○○之對話，並據證人丙○○證述在卷（見本院卷第74頁反面
    ），被告對此亦不否認。關於上開95年10月5日晚間10時36
    分之通話內容，證人丙○○於本院證稱：之前我請被告帶我
    去找他朋友拿海洛因，可是他朋友交給我的海洛因摻了太多
    糖，所以我打電話問被告何時帶我拿海洛因去換，他說晚一
    點再帶我去，後來確實有退換海洛因，換過以後品質有比較
    好。拿到成分較差的毒品是10月5日同一天下午，是在萬華
    萬大路買半錢12000元的海洛因，那次是我打電話給被告，
    問他朋友在那裡，被告告訴我1個萬大路的地址，我坐計程
    車到場後，有再打電話給被告，然後再按電鈴，就有人開大
    門讓我上樓。該處是在萬大路1條巷子的住家，我不知道是
    誰家，我進去時被告就已經在裡面，我在該住家內交12000
    元給被告，被告收了錢以後，就進去兩間房間的其中1間，
    從1名平頭男子那裡取過海洛因拿出來交給我，我拿到海洛
    因後就立刻離開等語（見本院卷第74至76頁），核與前揭通
    訊監察譯文內容相符。則證人丙○○因有施用毒品之需，曾
    於95年10月5日下午，撥打電話與被告聯繫，表示欲以12000
    元之價格購買海洛因半錢，雙方相約在臺北市○○區○○路
    某巷之民宅碰面；嗣同日下午2、3時許丙○○依約到場上樓
    後，乙○○已經在屋內，且收取丙○○之12000元後，旋進
    入房內向不詳成年男子拿取海洛因1包交予丙○○等事實，
    應堪認定。
  2.另證人丙○○又於95年10月22日下午3時53分許，使用上開
    0000000000電話撥打予被告之0000000000號電話，2人通話
    內容如下：曹：你說的全家（便利商店）旁邊是男仕店。沈
    ：我不知道，妳那斜對面是OK（便利商店）。曹：對，那我
    要怎樣走？沈：妳在全家等我。曹：快點！沈：好。且其收
    發話基地台位置係在臺北縣板橋市○○路○段附近，有通訊
    監察譯文在卷可稽；其通話內容亦經證人丙○○當庭確認為
    其與被告之通話內容在卷（見本院卷第75頁）。對此通話情
    形，證人丙○○證稱：我找過被告2次，有1次是半錢12000
    元，有一次是4分之1錢6000元，95年10月5日那次我買半錢
    12000元，地點是在萬大路，10月22日買6000元是在板橋，
    這次是當天下午我和被告約在板橋市○○路的便利商店，上
    開通聯就是跟被告約在便利商店碰面的談話，被告到場後，
    我就拿6000元給被告，被告拿到錢後進去旁邊巷子，我跟進
    去巷子不到50公尺，看到被告進入一戶人家的樓上，大約10
    分鐘後，我從樓下看到樓上陽台有一個人開門讓被告出去，
    之後被告就下來，拿了4分之1錢用透明夾鏈袋裝的海洛因給
    我，我拿到海洛因之後就離開等語（見本院卷第74至75頁）
    ，核與通訊監察譯文中，丙○○抵達便利商店後撥打電話詢
    問被告確切地點等情，堪認相符。則證人丙○○於95年10月
    22日下午與被告聯繫，表示欲以6000元之價格購買4分之1錢
    之海洛因，雙方相約在臺北縣板橋市○○路○段某全家便利
    商店碰面，丙○○到場並交付被告6000元後，被告即進入巷
    內某戶民宅樓上，取得1包海洛因（重約4分之1錢）並交予
    丙○○等事實，亦堪認定。
  3.證人丙○○雖於本院陳稱：伊是請被告帶伊去找被告的朋友
    「拿」毒品云云，惟其於偵查中經檢察官提示上開95年10月
    5日通訊監察譯文時即已證稱：我跟被告約在萬大路巷子附
    近，交易時間就是通聯當天下午2、3點，我是買半錢，價格
    是12000元，這通電話是因為我跟他拿的東西真的是很差，
    所以我跟他要求退貨；另提示前揭10月22日通訊監察譯文，
    亦證稱：當天有交易，地點在板橋市○○路2段全家便利商
    店附近，這次是買6000元、4分之1錢，都是被告跟我交易等
    語（見偵卷第231至232頁），而直指係先後2次向被告購買
    海洛因，其於本院陳稱係請被告去找朋友拿毒品云云，已與
    先前陳述不合。且丙○○既稱被告係幫忙購買海洛因，然亦
    證稱：我與被告是在「小璇」家經由「小璇」介紹認識的，
    我在要用海洛因的時候，才會打電話給被告，我不知道被告
    住在那裡，每次見面都是被告指定地點，交錢給被告幾分鐘
    後，就可以拿到海洛因等語（見本院卷第76頁），顯見被告
    平日原本即具有取得毒品之特殊管道，並非受丙○○之請託
    後，始臨時出面聯繫或幫忙調取，否則豈有可能於取得購買
    毒品之現金後，均能在短時間內即可交付指定數量之海洛因
    予丙○○？顯然被告應係基於販賣之意而向丙○○收取金錢
    ，並交付毒品。更何況95年10月5日被告向丙○○收取12000
    元，交付半錢海洛因後，又因丙○○抱怨毒品純度品質不佳
    ，且去電要求更換毒品，而有允諾處理並事後同意換貨之舉
    動，足認被告縱非直接將身邊持有之毒品販賣予丙○○，而
    係向不詳之上游毒販取得海洛因後轉手交付丙○○，然海洛
    因毒品係違禁物，依法不得施用、持有，警察機關亦查緝甚
    嚴，被告與丙○○並無特別交情，若無利可圖，被告豈有甘
    冒巨大風險，從中協助收取金錢、取得毒品及交付毒品之理
    ？足見被告收款、交付毒品之行為，其間必然有獲利或有所
    代價，其具有販賣營利之意圖，甚為明確。被告辯稱未曾與
    丙○○約在萬華萬大路或板橋長江路見面，亦未曾販售毒品
    或帶丙○○去購買海洛因云云，顯係卸責之詞，不足採信。
    被告於95年10月5日及10月22日，先後2次販賣海洛因予丙○○之犯行，其事證明確，堪予認定。
  (二)販賣第1、2級毒品予甲○○部分：
  1.95年10月22日下午1時45分許，甲○○曾使用其住處之00000
    000號電話撥打被告之0000000000號電話，2人於通話中對談
    如下：甲○○（以下簡稱「王」）：「我要過去」，乙○○
    （以下簡稱「沈」）：「好～」，王：「你快一點～我在不
    舒服～2000軟的（「軟的」指海洛因，詳後述）500硬的（
    「硬的」指安非他命，亦詳後述）～」，沈：「好」，有通
    訊監察譯文在卷可稽（見偵卷第70頁）。
  2.經檢察官依該通聯紀錄提訊在監執行之證人甲○○，甲○○
    具結證稱：我剛開始是施用安非他命，後來施用海洛因習慣
    就沒有用安非他命了，海洛因來源是萬華區一個叫「阿勇」
    的人拿的，「阿勇」年紀不到40歲，我是打手機給他，有時
    跟他買3000元或2000元不定，我有使用我住家之00000000號
    電話打給「阿勇」等語；經檢察官提示上開95年10月22日通
    訊監察譯文後，更證稱：這通電話是我打的，是我要跟「阿
    勇」買2000元的海洛因、500元的安非他命，我跟他買很多
    次，有時候沒有成，這次好像有成，應該是在萬華區○○街
    的巷子裡交易等語（見偵卷第216至217頁），核與通訊監察
    譯文內容相符。證人甲○○於本院審理時仍證稱：00000000
     是我住處電話，（提示95年10月22日下午1時45分譯文）我
    問對方2000軟的，500硬的，軟的是指海洛因，硬的是指安
    非他命，2000、500是指價錢，我的意思是我要2000元的海
    洛因和500元的安非他命，看對方有沒有貨，（在偵查中說
    有向阿勇買過很多次，10月22日這次好像有成，應該是在東
    園街的巷子裡交易？）我有跟通聯對象的「阿勇」拿過毒品
    ，我在偵查中所述均實在等語（見本院卷第77頁反面至78頁
    ），足見其確曾於95年10月22日下午1時45分許通話後之某
    時，在臺北市○○區○○街附近巷內，向「阿勇」購買2000
    元之海洛因及500元之安非他命。甲○○雖於本院證稱：我
    跟被告是在今年2、3月在北監同舍房才認識，之前並不認識
    被告，我有跟通聯對象的「阿勇」拿過毒品，但那個「阿勇
    」不是在庭的被告云云（見本院卷第78頁），惟被告自承有
    人叫伊「阿勇」（見本院卷第27頁反面），證人丙○○亦證
    稱都叫被告「阿勇」等語（見偵卷第231頁），被告復陳稱
    0000000000號門號均係伊使用，未借予他人，更未否認有於
    通聯中為前揭陳述，足見證人甲○○所指與其通話購買毒品
    之對象「阿勇」，確為被告無誤，甲○○嗣後否認被告即為
    「阿勇」，改稱在獄中才認識被告云云，顯有虛偽不實，核
    係坦護被告之詞，自不足採。辯護人雖以證人甲○○於偵訊
    時即已供稱：照片中之被告不像「阿勇」等語（見偵卷第21
    7頁），而主張證人甲○○所述並無不一；然甲○○於檢察
    官提示通訊監察譯文，且尚未查悉檢察官已在偵辦被告販毒
    案之情形下，即已證稱有向「阿勇」即本案被告乙○○購買
    毒品，更明白指出購買毒品之地點及金額，嗣經檢察官提示
    被告照片供其指認，方改稱該毒品交易對象之「阿勇」與被
    告照片不像云云，其維護被告之情，可見一斑，益徵其證稱
    先前不認識被告云云，並非事實。
  3.綜上，被告確於95年10月22日下午1時45分許後之某時，在
    臺北市○○區○○街附近巷子，以2000元之價格販售海洛因
    ，及以500元價格販售安非他命予甲○○，其事證明確，被
    告此部分犯行堪以認定。
  (三)販賣第2級毒品安非他命予丁○○部分：
  1.丁○○曾於95年10月25日上午5時50分許，使用其000000000
    0行動電話發送內容為「早上我朋友要一兩！大概一個半鐘
    頭後！還有我的錢你看要不要到時一起來收！還是我送去給
    你！」之簡訊至被告使用之0000000000號電話，有通訊監察
    譯文在卷可稽（見偵卷第74頁），並據證人丁○○證述在卷
    （見本院卷第80頁）。
  2.證人丁○○於偵查中具結證稱：上開簡訊是我傳的，我是要
    跟乙○○拿安非他命，一兩算多，在95年10月25日時大約要
    8、9萬元等語（見偵卷第187至188頁），並於本院證稱：這
    通簡訊是我傳給乙○○，簡訊內容「一兩」是指安非他命，
    因為我朋友要買安非他命，所以問我價格，我就傳簡訊去問
    被告，我當時問到「一兩」的價錢就是8、9萬元等語（見本
    院卷第79頁反面至80頁）。丁○○雖證稱該簡訊只是向被告
    詢價，後來並無實際交易云云，然若單純詢問被告安非他命
    價格，並無交易打算，或未曾確認在先，則所傳送之簡訊豈
    有僅提及需求重量及要求交付之時間，而對於最重要之價格
    為何，竟全然隻字未提之理？且僅單純詢價，何以同次簡訊
    中又陳稱：「我的錢你看要不要到時一起來收！還是我送去
    給你！」等語？又倘目的若在於詢價，對於被告究竟有無回
    覆價錢一節，丁○○竟答稱：「我忘記了」，經提示其於偵
    訊時所稱「10月25日時一兩大約要8、9萬元」究何所指，竟
    又證稱：「就是我當時問到的價錢，那個時候一兩就是8、9
    萬元」等語。是丁○○雖因維護被告而迴避問題，並拒絕明
    確陳述被告販賣安非他命毒品之犯行，然細譯證人丁○○前
    開所述，佐以其於偵查中證稱：「（你以前是否曾跟乙○○
    買過毒品？）之前，很久了... 」、「（你跟乙○○如何交
    易？）他到我住的地方來找我，我都是在同一間飯店，只是
    不一定住在同一間房間」、「（從何時開始跟乙○○買毒品
    ？）我去關之前半年」、「（在10月份這段期間，你有無跟
    乙○○買毒品？）有」、「（金額跟數量？）錢是我自己算
    給他... 」等語（見偵卷第188頁），顯見前述簡訊發送之
    先前，被告已有販售安非他命予丁○○之情形。公訴人依丁○○所述及95年10月11日、同年10月22日簡訊內容，認被告
    有於95年6、7月間起陸續販賣海洛因、安非他命予丁○○，
    另於95年10月11日、同月22日在臺北縣板橋市○○路○段某
    飯店販賣不等數量之安非他命予丁○○，上述犯行雖因販毒
    之時間及數量不明而無從認定成立販賣毒品罪（詳後無罪部
    分），然仍足以佐證被告於95年10月25日，意圖營利，販賣
    毒品予丁○○友人之事實。尤以該簡訊提及「一兩」、「一
    個半鐘頭後」，堪認被告係於接獲簡訊一個半鐘頭後之不詳
    時間，在前開板橋市○○路飯店房間內，販賣安非他命一兩
    予丁○○友人；至於丁○○證稱一兩安非他命8、9萬元，爰
    依最有利於被告之計算方式認定其販賣價額（所得財物）為
    8萬元。至於丁○○陳稱因警方告知被告指證伊販賣毒品，
    伊很生氣，才說被告有販賣毒品云云（見本院卷第82頁），
    然遍觀卷內被告歷次供述筆錄，並無丁○○所稱被告指證其
    販賣毒品之情形，丁○○前揭所陳，應係為被告脫罪而任意
    否認之詞，難以採信。被告辯稱並未看到該通問價錢之簡訊
    ，亦未販賣毒品云云，係事後脫免罪責之詞，並不足採；此
    部分事證明確，被告販賣安非他命之犯行亦堪認定。
  (四)轉讓安非他命禁藥予己○○部分：
  1.警方於95年11月23日晚間6時30分許，前往被告臺北市○○
    區○○街101巷3弄19號住處搜索時，己○○同時在場，此有
    警詢筆錄及搜索扣押筆錄可稽。
  2.證人己○○於偵查中證稱：我在95年11月23日去乙○○他家
    ，看到他桌上有一個吸食器，裡面是安非他命，我問乙○○
    是否可以施用，他說不用給他錢，我去乙○○他家找過他幾
    次，有時他會給我吸用安非他命，都沒有收錢，時間大概在
    95年4月、9月、10月、11月這次，這四次他都有讓我施用，
    都沒收錢。我在花蓮做大理石加工，月底來臺北收帳就會找
    他等（見偵卷第156至157頁），於本院亦證稱：我在偵查所
    述屬實，95年4月、9月、10月、11月這4次我都是去被告家
    找他，施用安非他命，被告每次請我的量很少，就是一次施
    用的量，大概吸幾口而已等語明確（見本院卷第115頁正反
    面）；而己○○為警查獲後之尿液檢驗結果確呈安非他命及
    甲基安非他命類陽性反應，其施用毒品犯行業經檢察官提起
    公訴在案，有臺灣臺北地方法院檢察署95年度毒偵字第3209
    號起訴書在卷可稽（見偵卷第332頁）。
  3.被告雖辯稱僅請過己○○安非他命1次（遭查獲當次）而已
    ，惟證人己○○於偵訊及本院審理時，於依法具結而擔負偽
    證罪責之情形下，始終指證被告轉讓其安非他命4次，且對
    各次轉讓之時間、地點及數量之陳述甚為明確，經核又屬前
    後相符；而被告既無償提供毒品予己○○施用，雙方並無冤
    仇嫌隙，己○○自無設詞誣陷被告或誇大其詞之必要，因認
    己○○證稱被告先後轉讓安非他命共4次等情，自屬可信，
    被告否認犯行，辯稱僅請過1次毒品云云，核屬卸責之詞，
    不足採信。而依證人己○○證稱被告每次僅轉讓可供1次吸
    食數量之安非他命，足見被告各次轉讓予證人己○○之安非
    他命數量，應未逾10公克，而未達應依毒品危害防制條例第
    8條第6項及「轉讓持有毒品加重其刑之數量標準」加重其刑
    之標準，爰予敘明。本件事證明確，被告先後4次轉讓安非
    他命禁藥之犯行，堪以認定。
  (五)論罪科刑之依據：
  1.按安非他命類藥品業經行政院衛生署於69年12月8日公告，
    列入藥物藥商管理法第16條第1款（即現行藥事法第22條第1
    款）之禁藥管理；嗣為有效管理安非他命類（Amphetamine-
    like）藥品，與其衍生物之鹽類及製劑，再於75年7月11日
    ，以衛署藥字第597627號重申公告禁止使用；79年10月9日
    復經行政院衛生署以衛署藥字第904142號公告，列入麻醉藥
    品管理條例第2條第4款所定之「化學合成類麻醉藥品」管理
    ，即現行毒品危害防制條例第2條第2項第2款之第2級毒品，
    迄今上開列入禁藥之管理並未解除，是以安非他命類藥品同
    時受藥事法及毒品危害防制條例之規範。故被告轉讓甲基安
    非他命之行為，除成立毒品危害防制條例第8條第2項之轉讓
    第2級毒品罪外，亦構成藥事法第83條第1項之轉讓禁藥罪，
    此係屬同一犯罪行為而同時有二種法律可資處罰之「法條（
    規）競合」情形，應依「重法優於輕法」、「後法優於前法
    」等法理，擇一處斷（最高法院96年度臺上字第3582號判決
    意旨參見）。按毒品危害防制條例第8條第2項轉讓第2級毒
    品罪之法定本刑為「6月以上5年以下有期徒刑，得併科新臺
    幣70萬元以下罰金」，而93年4月21日修正後藥事法第83條
    第1項轉讓禁藥罪之法定本刑為「7年以下有期徒刑，得併科
    新臺幣500萬元以下罰金」。本件被告先後4次轉讓甲基安非
    他命予證人己○○之數量，各僅可供己○○單次施用之需，
    未逾應依毒品危害防制條例第8條第6項及「轉讓持有毒品加
    重其刑之數量標準」加重其刑至2分之1之標準（即10公克以
    上），已經本院認定如前。則修正後藥事法第83條第1項之
    罪之法定本刑，顯較毒品危害防制條例第8條第2項之罪之法
    定本刑為重，依前述「重法優於輕法」之法理，本件被告轉
    讓甲基安非他命之行為，自應優先適用藥事法第83條第1項
    之規定處斷，茲敘明在先。
  2.(1)核被告於95年10月5日下午及10月22日下午，先後2次販賣
    海洛因予丙○○之行為，各係犯毒品危害防制條例第4條第1
    項之販賣第1級毒品罪。(2)被告於同年10月22日下午販賣海
    洛因及安非他命予甲○○之犯行，係犯同條例第4條第1、2
    項之販賣第1、2級毒品罪，其以一行為同時賣出第1、2級毒
    品，觸犯構成要件不同之罪名，為想像競合犯，應從一重論
    以販賣第1級毒品罪。(3)被告於同年10月25日販賣安非他命
    予丁○○友人，係犯同條例第4條第2項之販賣第2級毒品罪
    。(4)被告先後4次轉讓甲基安非他命予己○○，各係犯藥事
    法第83條第1項之轉讓禁藥罪；公訴人雖認被告此部分所為
    ，係犯毒品危害防制條例第8條第2項之轉讓第2級毒品罪，
    然其起訴之基本事實同一，復經本院於審理期日踐行告知罪
    名程序，當庭告知被告上開變更後之藥事法第83條第1項罪
    名（見本院卷第113頁），使被告得以行使其防禦權，避免
    突襲性裁判，而得確保其訴訟權益，本院自得依刑事訴訟法
    第300條規定，變更檢察官原起訴法條而為審理。被告先後4
    次轉讓安非他命禁藥之犯行，其犯意各別，行為互殊，應予
    分論併罰。被告所犯上開販賣第1級毒品共3罪，及所犯販賣
    第2級毒品罪1罪，暨轉讓甲基安非他命禁藥罪共4罪，犯意
    各別，行為互殊，應分論併罰。爰審酌海洛因與安非他命等
    毒品危害社會治安甚鉅，各國政府機關無不戮力查緝防止毒
    害擴散，被告明知毒品對於人體健康戕害甚深，竟先後販賣
    予不同對象牟利，次數甚多，復轉讓安非他命毒品供他人施
    用多次，助長毒害蔓延，暨被告全然否認販賣行為，且僅承
    認1次轉讓犯行，否認其餘轉讓行為等一切情狀，就所犯各
    罪分別量處如主文所示之刑，就量處無期徒刑部分，依刑法
    第37條第1項之規定，宣告褫奪公權終身，並定應執行刑為
    無期徒刑，宣告褫奪公權終身。再查，本件被告所犯各罪其
    犯罪時間均在96年4月24日以前，其中各次轉讓禁藥犯行均
    合於中華民國96年罪犯減刑條例之減刑要件，爰依該條例第
    2 條第1項第3款規定，各減其刑期至2分之1；至於被告所犯
    販賣毒品各罪，則不合於減刑要件，不得減刑，併此說明。
  3.沒收之諭知：
  (1)按毒品危害防制條例第19條第1項關於沒收之規定，係採義
    務沒收主義。故凡犯同條例第4條至第9條、第12條、第13條
    或第14條第1項、第2項之罪者，其供犯罪所用之物或因犯罪
    所得之財物，且屬犯人所有者，即應依該規定沒收（最高法
    院93年度臺上字第1360號、第1365號判決意旨參照）。扣案
    行動電話1具（含0000000000號門號SIM卡1枚），係供本案
    被告聯絡販賣毒品犯罪所用之物，且為被告所有，業經認定
    如上，應依毒品危害防制條例第19條第1項之規定沒收。另
    被告將毒品販售予丙○○、甲○○、丁○○之友人等人而得
    款共100500元，該款項即屬被告因犯罪所得之財物，雖均未
    扣案，惟仍應全部依同條例第19條第1項規定沒收，如全部
    或一部不能沒收時，以其財產抵償之。
  (2)至於扣案第1級毒品海洛因3包、第2級毒品甲基安非他命6包
    ，據被告供稱係屬供自己施用之毒品，另扣案海洛因16包據
    被告及戊○○陳稱係戊○○所有（本院卷第100頁反面、偵
    卷第159頁），而扣案包裝塑膠袋、包裝紙袋、吸食器、塑
    膠管鏟子、電子磅秤等物，並非違禁物，且無證據證明係供
    被告本件犯罪所用之物，上開扣案物品均與本案被告販賣及
    轉讓毒品之犯行無關，爰不於本案宣告沒收。
二、無罪部分：
  (一)公訴意旨另以：(1)被告自95年7月間起，即陸續販賣海洛因
    予丙○○；(2)又自95年6、7月間起，即陸續販賣海洛因、安
    非他命予丁○○，另於95年10月11日21時6分許、95年10月
    22日12時46分許，在臺北縣板橋市○○路○段某飯店，販賣
    不等數量之安非他命予丁○○，因認被告上開所為亦涉犯毒
    品危害防制條例第4條第1項、第2項之販賣第1、2級毒品罪
    嫌云云。
  (二)按犯罪事實應依證據認定之，無證據不得認定犯罪事實；不
    能證明被告犯罪者，應諭知無罪之判決，刑事訴訟法第154
    條第2項、第301條第1項分別定有明文。而認定犯罪事實所
    憑之證據，雖不以直接證據為限，間接證據亦包括在內；然
    而無論直接或間接證據，其為訴訟上之證明，須於通常一般
    之人均不致有所懷疑，而得確信其為真實之程度者，始得據
    為有罪之認定，倘其證明尚未達到此一程度，而有合理之懷
    疑存在時，即應為有利於被告之認定，更不必有何有利之證
    據，最高法院30年上字第816號、76年臺上字第4986號判例
    意旨可資參考。
  (三)訊據被告堅詞否認有上述販賣第1、2級毒品犯行，辯稱並未
    販賣毒品等語。經查：
  1.證人丙○○於偵查中證稱：我從95年7月開始跟乙○○買毒
    品，9月份我有接受勒戒，所以停過一段時間，7月的時候跟
    他買的次數比較多次，因為那時候有上癮，我知道被告自己
    有用安非他命，但我只有跟他買過海洛因等語（見偵卷第23
    2頁），於本院則證稱：7月的時候不是被告自己交給我的，
    而是被告的朋友拿給我的，當時因為被告自己也要用，所以
    就拜託被告幫我一起買等語（本院卷第75頁反面）；證人丁○○於偵查中證稱：「（從何時開始跟乙○○買毒品？）我
    去關之前半年」、「（如何收錢？買的劑量多少？）不一定
    ，有時候乙○○不會跟我拿錢」等語（偵卷第188頁），於
    本院則證稱：因為警察跟我說被告指證我販賣毒品給他，我
    很生氣，所以才說被告有賣毒品給我等語（本院卷第82頁）
    。是證人丙○○雖曾指稱從95年7月起開始向被告購買海洛
    因，證人丁○○亦稱「被關之前半年」開始跟被告購買毒品
    ，然渠等所指被告販售毒品之地點、數量及詳細情節，均屬
    不明，復查乏通聯紀錄或其他積極證據，足資佐證渠等所言
    之真實性，自難遽認被告有自95年7月間起陸續販賣海洛因
    予丙○○，及自95年6、7月間起陸續販賣海洛因、安非他命
    予丁○○之犯行。
  2.又被告雖曾於95年10月11日晚間9時6分許撥打電話予證人丁○○，被告稱：「我在櫃臺」，丁○○：「506啦！」，其
    通話基地台位置在板橋市○○路○段附近；復於同年10月22
    日撥打電話予丁○○，丁○○稱：「你在那？」，被告：「
    我在樓下」，丁○○：「我在305」等語，有通訊監察譯文
    在卷可考（見偵卷第57、69頁）。惟證人丁○○於偵查中證
    稱：這2通電話是指我住的地方，我當時住在那裡的飯店，
    乙○○是去找我聊天，我忘記當時有無毒品交易（見偵卷第
    182至183頁），於本院則證稱：95年10月間我住在板橋文化
    路的飯店，乙○○一星期找我1、2次和我一起施用毒品等語
    （本院卷第80頁反面），而未指證被告於上開2次前往其住
    宿飯店時有何販賣毒品行為，上開通訊監察譯文亦僅能證明
    被告有前往丁○○住宿飯店之事實；除此以外，卷內並無其
    他積極事證足資確認被告有其他販賣犯行。
  (四)綜上，公訴意旨指稱被告(1)自95年7月間起，陸續販賣海洛
    因予丙○○；(2)自95年6、7月間起，陸續販賣海洛因、安非
    他命予丁○○，另於95年10月11日21時6分許、95年10月22
    日12時46分許，在臺北縣板橋市○○路○段某飯店，販賣不
    等數量之安非他命予丁○○等情，尚屬未能證明，此部分既
    不能證明被告犯罪，揆諸前揭法條及判例意旨，依法自應為
    被告無罪之諭知。
據上論斷，應依刑事訴訟法第299條第1項前段、第300條、第301
條第1項，藥事法第83條第1項，毒品危害防制條例第4條第1、2
項、第19條第1項前段，刑法第11條前段、第55條、第37條第1項
、第51條第3、4、8款，中華民國96年罪犯減刑條例第2條第1項
第3款、第7條，判決如主文。
本案經檢察官林達到庭執行職務
中　　華　　民　　國　　96　　年　　10　　月　　18　　日
　                刑事第十一庭  審判長法　官　劉方慈
                                      法　官　陳勇松
                                      法  官  林庚棟
以上正本證明與原本無異。
如不服本件判決，得自收受送達之日起10日內，向本院提起上訴
　　　　　　　　　　　        　      書記官　殷玉芬
中　　華　　民　　國　　96　　年　　10　　月　　22　　日
附錄本案論罪科刑法條全文：
毒品危害防制條例第4條：
製造、運輸、販賣第1級毒品者，處死刑或無期徒刑；處無期徒
刑者，得併科新臺幣1000萬元以下罰金。
製造、運輸、販賣第2級毒品者，處無期徒刑或7年以上有期徒刑
，得併科新臺幣700萬元以下罰金。
製造、運輸、販賣第3級毒品者，處5年以上有期徒刑，得併科新
臺幣500萬元以下罰金。
製造、運輸、販賣第4級毒品者，處3年以上10年以下有期徒刑，
得併科新臺幣300萬元以下罰金。
製造、運輸、販賣專供製造或施用毒品之器具者，處1年以上7年
以下有期徒刑，得併科新臺幣100萬元以下罰金。
前5項之未遂犯罰之。
藥事法第83條：
明知為偽藥或禁藥，而販賣、供應、調劑、運送、寄藏、牙保、
轉讓或意圖販賣而陳列者，處7年以下有期徒刑，得併科新臺幣
500萬元以下罰金。
犯前項之罪，因而致人於死者，處7年以上有期徒刑，致重傷者
，處3年以上12年以下有期徒刑。
因過失犯第1項之罪者，處2年以下有期徒刑、拘役或科新臺幣30
萬元以下罰金。
第1項之未遂犯罰之。
